【裁判字號】    95,上訴,1728
【裁判日期】    950927
【裁判案由】    貪污
【裁判全文】
臺灣高等法院臺中分院刑事判決    民國95年度上訴字第1728號
上  訴  人  臺灣南投地方法院檢察署檢察官
被      告  乙○○
                    （現在台灣台中監獄南投分監執行中）
選任辯護人  羅豐胤律師
            洪明儒律師
上列上訴人因被告貪污案件，不服臺灣南投地方法院中華民國95
年6月15日第一審判決（民國95年度訴緝字第8號，起訴案號：臺
灣南投地方法院檢察署民國90年度偵字第274號），提起上訴，
本院判決如下：
    主      文
上訴駁回。
    理      由
一、本案經本院審理結果，認第一審判決被告無罪，經核並無不
    當，應予維持，並引用第一審判決書記載之證據及理由（如
    附件）。
二、上訴人即公訴人上訴意旨略稱：
    原審認事用法有以下違誤之處：
    （一）原審判決於理由欄三、（一）3.中均已肯認被告張文
          卿有向東宏、嘉原公司借牌投標之事實，且乙○○亦
          透過此等不正之方法，使投標發生不正確之結果，因
          而多次標得下列工程：
          1.「南投市○○○村○○○號道路工程」，委託測設
            費用為工程預算2.8%，由乙○○提供六合、東宏工
            程顧問有限公司二家工程顧問公司名單交給羅朝永
            ，羅朝永並配合提供力炬工程顧問有限公司名單，
            一併轉交吳政勳，再由彭百顯據以核定為比價廠商
            ，於民國88年12月8日開標結果由六合公司得標。
          2.「埔里鎮○○里○鄰道路等四件災修工程」，委託
            測設費用為工程預算3.57 %，由乙○○提供六合、
            嘉原工程顧問有限公司、東宏等三家工程顧問公司
            名單交給羅朝永，再轉交吳政勳，再由彭百顯據以
            核定為比價廠商，於88年12月22日開標結果由六合
            公司得標。
          3.「魚池鄉○○村○○○○道路災修及第十六鄰巷道
            災修等二件工程」，委託測設費用為工程預算3.15
            % ，由乙○○提供六合，嘉原二家工程顧問公司名
            單交給羅朝永，再轉交吳政勳，再由彭百顯據以核
            定為比價廠商，於89年l月7日開標結果由六合公司
            得標。
          4.「投六十三線魚池鄉段道路災修等三測設工程」，
            委託測設費用為工程預算3.2%，由乙○○提供六合
            、東宏二家工程顧問公司名單交給羅朝永，再轉交
            吳政勳，再由彭百顯據以核定為比價廠商，於89年
            l月28日開標結果由六合公司得標。
          5.「仁愛鄉○○道路災修等七件測設工程」，委託測
            設費用為工程預算3.2%，由乙○○提供六合、東宏
            二家工顧問公司名單交給羅朝永，再轉交吳政勳，
            再由彭百顯據以核定為比價廠商，於89年3月2日開
            標結果由六合公司得標。
          6.「魚池鄉投前溪護岸災修等五件測設工程」，委託
            測設費用為工程預算3.3%，由乙○○提供六合工程
            顧問公司名單交給羅朝永，羅朝永並配合提供群碩
            工程顧問有限公司名單，一併交給吳政勳，再由彭
            百顯據以核定為比價廂足商，於89年3月10 日開標
            結果由六合公司得標。
          是以本件係由乙○○以不正方法，提供東宏及嘉原公
          司之資料，並由其所有之六合公司得標之工程計有上
          開各件；其餘原審於理由欄中所臚列：『六合公司除
          前述六件工程獲比價通知外，另於「信義鄉○○道路
          災修工程等四件」、「仁愛鄉○○○○道路災修工程
          」，與玠通公司同獲比價通知。被告乙○○提供之嘉
          原公司，於「草屯鎮○○里○○○路等七件」與唐莊
          公司、「鹿谷鄉○○村○○○○路災修工程等十件」
          與力炬公司、「水里、信義番子寮排水改善工程等七
          件測設」與永興、尚揚公司亦獲比價通知，東宏公司
          於「埔里鎮○○里○○路災修工程等八件」，與群碩
          公司同獲參與比價通知。』，顯已非在本案起訴之事
          實範圍內，原審竟據此認定被告乙○○並未於測設工
          程發包前先行聯繫陪標之廠商，而對其為無罪之認定
          ，顯有違誤。
    （二）又原審於理由欄三、（二）2.中亦言忍定：『東宏公
          司、嘉原公司參與上述「南投市○○○村○○○號道
          路工程」、「埔里鎮○○里○鄰道路等四件災修工程
          」、「魚池鄉○○村○○○○道路災修及第十六鄰巷
          道災修等二件工程」、「投六十三線魚池鄉段道路災
          修等三件測設工程」、「仁愛鄉○○道路災修等七件
          測設工程」，均係應被告乙○○之請求，借予公司營
          業登記證參與投標等情，業據證人洪雅萍於調查站調
          查時證稱：「本公司有參加『南投市○○○村○○○
          號道路災修測設工程』、『投六十三線魚池鄉段道路
          等三件災修測設工程』、『仁愛慈峰等七件災修測設
          工程』、『埔里鎮○○路等八件災修測設工程』比價
          招標，本公司在接獲前述工程標單，即知是乙○○向
          縣府介紹，而向乙○○詢問，得知他要承包時，部分
          由伊填寫標單，部分由乙○○負責填寫標單，向縣府
          投標工程，本公司參加投標為陪標性質，故均未得標
          」等語；證人即嘉原公司負責人林文於調查站調查
          時證稱: 「有收到『魚池鄉○○村○○○○道路及第
          十六鄰巷道災修測設工程』空白標單，乙○○要伊將
          收到的標單蓋妥嘉原工程有限公司印章後交給他，說
          是要參加該項工程投標用，不清楚總工程款金額及他
          所填寫的金額，亦未付押標金。」等語屬實。是被告
          乙○○有借用東宏公司、嘉原公司名義參與投標之行
          為堪以認定。』。徑查，同案另被告張鼎明，其於貴
          院90年度訴字第28號判決中，即因相同類型之犯罪事
          實而認為其有違反政府採購法第87條第3 項之犯行，
          而為有罪之判決（臺灣南投地方法院90年度訴字第28
          號判泱理由欄壹、三內容可資參照），是同案被告又
          犯相同類型之犯罪，何以原審卻為完全不同之法律適
          用與認定？被告乙○○既已有借牌投標之事實，且也
          因此得標，並有上開證人之證述及各項標單證明文件
          可佐，原審即應依上開判決所示有罪之認定。
    （三）再者，原審以政府採購法第87條第3項係規定: 「以
          詐術或其他非法之方法，使廠商無法投標或開標發生
          不正確結果」，是該罪之犯罪構成要件，須行為人有
          施用詐術或其非法之方法，使廠商無法投標或開標發
          生不正確結果，始得成立。若行為人僅係單純借用他
          人名義或證件參與投標，則出借名義之人既同意行為
          人以其名義參與投標，其投標之主體仍為出借名義人
          ，於行為人得標時，出借名義人即為契約當事人，當
          然負有履約責任及一切損害賠償責任。此與冒用他人
          名義投標或以偽造、變造之文件投標之情形不同，尚
          難逕認行為人係施用詐術，或開標有何不正確之結果
          之認定，固非無據。惟查，前開同案被告張鼎明因與
          本案被告乙○○相同類型之犯罪事實，提起上訴，經
          臺灣高等法院臺中分院以92年度上訴字第539 號判決
          ，認為應變更起訴法條為違反政府採購法第87 條第4
          項之以協議方法使廠商不為價格之競爭罪，仍為有罪
          之認定。是故原審未察，而對被告乙○○為為無罪之
          認定，認事用法顯有違誤云云。查（一）本件被告借
          用東宏公司、嘉原公司名義參與投標，並非以詐術或
          其他不正方法，使廠商無法投標或開標發生不正確結
          果，與修正前政府採購法第87條第3項之要件不合，
          原判決已述甚詳，上訴意旨徒以借牌投標，即係施
          用詐術使開標發不正確結果，顯有未當。（二）依證
          人林文、洪雅萍所證，本件係單純借牌投標，並無
          協議情形，而借牌投標不能成立政府採購法第87條第
          3 項之罪，已如前述，則同案被告張鼎明經原審另案
          為有罪之判決及經本院另案判決，改依政府採購法第
          87條第4 項論罪（本案借牌者與出借者雙方並無協議
          ），並不能為被告不利之證據，是上訴人之上訴為無
          理由，應予駁回。
據上論斷，應依刑事訴訟法第368條、第373條，判決如主文。
本案經檢察官甲○○到庭執行職務。
中    華    民    國    95    年    9     月    27    日
               刑事第二庭  審判長法  官  李  璋  鵬
                                 法  官  蕭  錦  鍾
                                 法  官  胡  森  田
上列正本證明與原本無異。
檢察官得上訴。
被告不得上訴。
如不服本判決應於收受送達後十日內向本院提出上訴書狀，其未
敘述上訴之理由者並得於提起上訴後十日內向本院補提理由書（
均須按他造當事人之人數附繕本）。
                                 書記官  林  振  甫
中    華    民    國    95    年    10    月    2     日
                                                      Ｆ


司法院資訊處製作；財團法人民間司法改革基金會備份。
